【裁判字號】    89,苗簡,670
【裁判日期】    900130
【裁判案由】    清償借款
【裁判全文】
臺灣苗栗地方法院民事簡易判決                    八十九年度苗簡字第六七○號
    原      告  乙○○
    訴訟代理人  王勝和律師
    被      告  甲○○      住.
右當事人間清償借款事件，本院判決如左：
    主      文
被告應給付原告新台幣三十七萬零五百二十元，及自民國八十九年九月六日起至清償
日止，按年息百分之五計算之利息。
訴訟費用由被告負擔。
本判決於原告以新台幣壹拾貳萬仟伍佰元供擔保後得假執行。
    事      實
甲、原告方面：
一、聲明：求為判決除供擔保金額外，餘如主文所示。
二、陳述：
  （一）緣原告擔任被告向台灣土地銀行頭份分行借款新台幣（下同）三十五萬元之
        擔保提供人兼連帶保證人，負有連帶清償責任，約定民國八十八年七月十三
        日償還，詎被告於借款清償期屆至，均未償還第三人土地銀行，致第三人土
        地銀行對原告所提供定期存款單（帳號一四─五三二─一）主張抵銷債務人
        借款之本金及利息合計三十七萬零五百二十元。
  （二）依民法第二百八十一條及第七百四十九條規定，本件原告自得依法向被告被
        告請求償還遭第三人土地銀行主張抵銷之求償權。另被告因向第三人土地銀
        行取得本金加利息三十七萬零五百二十元之利益至原告受有損害，若被告主
        張無借款之法律關係，仍因受有不當得利致原告受有損害，原告亦得依不當
        得利之法則請求返還。
三、證據：提出抵銷通知書影本、借據影本各二紙為證，並聲請訊問證人陳秀卿。
乙、被告方面：
一、聲明：求為判決駁回原告之訴，訴訟費用由原告負擔。
二、陳述：
  （一）被告於八十七年間與原告訂立房屋及土地買賣契約書，買受原告所興建坐落
        苗栗縣竹南鎮○○段四五、五五、六二地號三筆土地「凡爾塞」建物乙戶，
        建物門牌竹南鎮○○路二十一鄰新興七二七巷五十二號，所有基地土地持分
        ，被告於簽約後按誠信履約，按契約書所示，按期給付買賣價款，從未遲延
        。本案房屋已完工，被告於同年遷居後發現本戶房屋全部工程瑕疵多，共同
        使用部分：鋁窗不合格，地上室排風口違法設置於中庭、天花板嚴重漏水、
        中庭花園未埋設暗管、中庭鋪設之磁磚鬆動；專有部分：發動機故障、室內
        牆壁多處龜裂、警衛室收訊故障、本棟電梯間牆壁自一樓至七樓嚴重龜裂、
        中庭地面龜裂、中庭噴水池故障、地下室天花板四處龜裂、漏滲水、地下室
        違法變相為停車場出售；依雙方買賣契約書約定之意旨，原告依約應於交屋
        前負有修補瑕疵，原告未履行上開義務之，被告無先繳款之義務。原告應負
        瑕疵擔保及保固之責任，且所交付之物既有害於承購戶之居住安全，顯已構
        成加害給付，依法應負債務不履行之損害賠償責任，是以特向被告（應係原
        告之誤繕）行使瑕疵擔保請求權。以上事實迭經被告多次向原告通知改善，
        迄未改善，本有權行使同時履行抗辯權，即待被告修補後，再給付屋款，惟
        基於履約之誠信，僅扣留部分尾款作為擔保。
  （二）被告之所以扣留部分尾款，全係因原告未能修補瑕疵及補足契約所預定之房
        屋所致，被告於履約中並無任何違約情事，原告率爾興訴，顯示其無解決之
        誠意，爰以通知原告於法定期限內修補，如逾期依上說明，原告依法無請求
        權。
三、提出房屋、土地預定買賣契約書影本一份為證。
丙、本院依原告聲請訊問證人陳秀卿。
    理    由
一、原告主張其擔任被告向訴外人土地銀行借款三十五萬元之連帶保證人，並提供存
    單供擔保，嗣屆清償期，被告未清償，致訴外人土地銀行就原告提供之存款單抵
    銷，連同本息共三十七萬零五百二十元，為此向被告求償等語。被告則以其向原
    告購買門牌號碼苗栗縣竹南鎮○○路二十一鄰新興七二七巷五十二號房屋及基地
    持分，因所購買之房屋有嚴重瑕疵，致扣留部分尾款，原告未修補前，無請求權
    等語，資為抗辯。
二、查被告於八十七年十一月十三日向訴外人土地銀行借款三十五萬元，由原告擔任
    連帶保證人，借據由被告所親簽，借款期限至八十八年十一月十三日，款項並撥
    入被告於土地銀行之帳戶，嗣屆清償期，被告未向訴外人土地銀行清償，土地銀
    行乃就原告提供擔保之存單主張抵銷，連同本息共三十七萬零五百二十元之事實
    ，為兩造所不爭執，核與證人即土地銀行職員陳秀卿證述之情節相符，並有原告
    提出之抵銷通知書影本、借據影本及證人陳秀卿提出之借據影本、放款付出傳票
    影本、分行轉帳收入傳票、放貸明細影本等件附卷可稽，堪認為真實。
三、被告雖辯稱：其向原告購買門牌號碼苗栗縣竹南鎮○○路二十一鄰新興七二七巷
    五十二號房屋及基地持分，因所購買之房屋有嚴重瑕疵，致扣留部分尾款，原告
    未修補前，無請求權云云；經查被告購買上開房地之契約相對人為銨成建設股份
    有限公司（以下簡稱銨成公司），此有被告提出之房屋、土地預定買賣契約書影
    本附卷可憑，並非本件原告，被告自不能就其對銨成公司之瑕疵擔保請求，來對
    抗本件原告，是被告所辯不足採信。
四、按保證人向債權人為清償後，債權人對於主債務人之債權，於其清償之限度內，
    移轉與保證人，民法第七百四十九條定有明文。從而保證人如已向債權人為清償
    ，並對主債務人有求償權，不論保證人就債務為全部清償或一部清償，於其清償
    之限度內，債權人對於主債務人之債權及其擔保物權，當然移轉於保證人。換言
    之，此之移轉屬於法定移轉，無須當事人之合意（最高法院七十四年台上字第一
    七七四號判決參照）。經查本件原告所供擔保之存單既被訴外人土地銀行主張抵
    銷三十七萬零五百二十元，已如前述，則被告對訴外人土地銀行之借款債務乃因
    而消滅，該債權當然移轉於原告，從而，原告基於上開規定，請求被告給付三十
    七萬零五百二十元，及自支付命令繕本送達翌日即八十九年九月六日起至清償日
    止，按年息百分之五計算之法定遲延利息，為有理由，應予准許。
五、原告雖又主張依民法第二百八十一條及不當得利之法律關係請求，惟其依民法第
    七百四十九規定請求，已有理由，其他請求依據，即無庸審究，附此敘明。
六、原告陳明願供擔保，聲請宣告假執行，核無不合，爰酌定相當擔保金額准許之。
七、據上論結，原告之訴為有理由，依民事訴訟法第七十八條、第三百九十條第二項
    ，判決如主文。
中      華      民      國    九十      年      一      月    三十      日
                                  臺灣苗栗地方法院苗栗簡易庭
~B法      官  宋國鎮
右為正本係照原本作成。
如對本判決上訴，須於判決送達後廿日內向本院提出上訴狀。
~B法院書記官  歐樹根
中      華      民      國    九十      年      一      月    三十      日


司法院資訊處製作；財團法人民間司法改革基金會備份。
